臺灣士林地方法院民事裁定　　　　　　　　94年度抗字第16號
抗　告　人　甲○○
相　對　人　有限責任台北市第一信用合作社
法定代理人　乙○○
上列當事人間等拍賣抵押物事件，抗告人對於本院中華民國94年
7 月29日臺灣士林地方法院94年度拍字第597 號裁定提起抗告，
本院裁定如下：
    主  文
原裁定廢棄。
相對人在第一審之聲請駁回。
聲請及抗告程序費用由相對人負擔。
    理  由
一、本件相對人聲請意旨略以：第三人謝慧琴於民國86年12月5
    日，以其所有如原裁定附表之不動產，為擔保對聲請人所負
    一切債務之清償責任，設定新台幣（以下同）216 萬元之最
    高限額抵押權，存續期間自86年12月5 日起至116 年12月4
    日止，並於同年月10日登記在案，並於86年12月18日向聲請
    人借款180 萬元，借款期間、利息、違約金計算方式均載明
    於借據內，如任何一宗債務不依約清償本息者，即喪失期限
    利益，應即全部返還。嗣第三人謝慧琴於88年2 月11日以夫
    妻贈與為原因，將不動產移轉登記予第三人鄭進忠，第三人
    鄭進忠於90年6 月28日死亡，抗告人為其繼承人。上開借款
    自90年7 月18日起即未依約履行，視為全部到期，爰聲請拍
    賣抵押物以資受償等語。
二、抗告意旨則以：抗告人於94年8 月16日接獲原審裁定後，始
    知悉被繼承人鄭進忠於90年6 月28日死亡，乃依法拋棄繼承
    ，爰提起本件抗告，請求廢棄原裁定等語。
三、按「繼承人得拋棄其繼承權。前項拋棄，應於知悉其得繼承
    之時起2 個月內以書面向法院為之。並以書面通知因其拋棄
    而應為繼承之人。但不能通知者，不在此限。」「繼承之拋
    棄，溯及於繼承開始時發生效力。」「第1 順序之繼承人，
    其親等近者均拋棄繼承權時，由次親等之直系血親卑親屬繼
    承。先順序繼承人均拋棄其繼承權時，由次順序之繼承人繼
    承。」「因他人拋棄繼承而應為繼承之人，為限定繼承或拋
    棄繼承時，應於知悉其得繼承之日起2 個月內為之。」民法
    第1174條、第1175條、第1176條第5 項、第7 項分別定有明
    文。經查：被繼承人鄭進忠於90年6 月28日死亡，第1 順序
    繼承人（子女）鄭梅香、鄭元傑於90年8 月27日向本院聲請
    拋棄繼承，經本院於91年2 月4 日以90年度繼字第411 號准
    予備查，因無第2 順序繼承人（父母），第3 順序繼承人（
    兄弟姐妹）李樵月、李麗花、李川、陳松於92年12月22日知
    悉後，於93年2 年2 月13日向本院聲請拋棄繼承，經本院於
    93 年5月14日以93年度繼字第103 號准予備查，上開拋棄繼
    承事件均未通知抗告人之事實，業經本院調取上開卷宗核閱
    無訛。又抗告人於94年8 月16日收受原審裁定送達後，旋於
    同年月19日向本院聲請拋棄繼承，經本院於94年11月11日以
    94 年 度繼字第840 號准予備查等情，有聲請狀、繼承權拋
    棄書、繼承系統表等影本附卷可稽，並經本院依職權函詢本
    院家事法庭查明無訛，原審裁定未及審酌於此，而准予相對
    人之聲請，於法自有未合。抗告意旨指摘原裁定不當，求予
    廢棄改判，為有理由，爰由本院將原裁定廢棄，更為裁定如
    主文第2 項所示。
四、據上論結，本件抗告為有理由，依非訟事件法第46條、第21
    條第2 項，民事訴訟法第495 條之1 第1 項、第450 條、第
    78條，裁定如主文。
中　　華　　民　　國　　94　　年　　12　　月　　28　　日
                  民事第二庭  審判長法　官　陳介源
                                    法　官　施月燿
                                    法　官　陳玉曆
以上正本證明與原本無異。
如對本裁定抗告，僅得於收受本裁定正本送達後10日內，以適用
法規顯有錯誤為理由，向本院提出再抗告狀，（須附繕本一份及
繳納再抗告裁判費新台幣1,000 元），經本院許可後始可再抗告
。
中　　華　　民　　國　　95　　年　　1 　　月　　3 　　日
                                    書記官  蔡雨呈
